臺灣苗栗地方法院刑事判決　　　　　　　 95年度易字第736號
公　訴　人　臺灣苗栗地方法院檢察署檢察官
被　　　告　甲○○
　　　　　　　　　　樓
　　　　　　　　　　樓
上列被告因傷害案件，經檢察官聲請簡易判決處刑（95年度偵字
第2644號），本院苗栗簡易庭認為不宜以簡易判決處刑，改依通
常程序判決如下：
    主  文
甲○○傷害人之身體，處拘役貳拾日，如易科罰金，以銀元參佰
元即新臺幣玖佰元折算壹日。
    事  實
一、甲○○與乙○○前因合夥經商而有債務糾紛，甲○○多次向
    乙○○催討債務未果，於民國95年4 月25日下午5 時30分許
    ，行經苗栗縣銅鑼鄉○○村○○路171 號隆勝文具行前，見
    乙○○在該處裝設監視器，立即下車上前攔阻乙○○，欲催
    討債務，詎甲○○因一時氣憤，竟基於傷害人身體之犯意，
    一手抓住乙○○的脖子，另一手則以拳頭毆打乙○○之右臉
    頰一下，致乙○○因此受有右臉挫傷併血腫（4X4 公分）之
    傷害。嗣於同日下午6 時40分許，雙方至苗栗縣警察局苗栗
    分局銅鑼分駐所協調時，乙○○遂向警察申告上情，並於翌
    （26）日至苗栗縣苗栗市大千綜合醫院驗傷後，訴請究辦。
二、案經乙○○訴由苗栗縣警察局苗栗分局報請臺灣苗栗地方法
    院檢察署檢察官偵查後聲請簡易判決處刑。
    理  由
壹、證據能力部分
    按「被告以外之人於偵查中向檢察官所為之陳述，除顯有不
    可信之情況外，得為證據」、「證人依法應具結而未具結者
    ，其證言不得作為證據」、「當事人、代理人或辯護人於法
    院調查證據時，知有第159 條第1 項不得為證據之情形，而
    未於言詞辯論終結前聲明異議者，視為有前項之同意。」刑
    事訴訟法第159 條之1 第2 項、第158 條之3 、第159 條之
    5 第2 項分別定有明文。查告訴人即證人乙○○於檢察官偵
    查時所為之證述，雖屬於被告以外之人於審判外之陳述，惟
    檢察官命其於證述前加以具結，且其所為之證述，客觀上無
    顯不可信之情況，是證人乙○○於檢察官偵查時之證述具有
    證據能力。又本件當事人於本院審理中言詞辯論終結前均未
    爭執證人乙○○在警詢中供述之在審判外陳述及卷附大千綜
    合醫院所出具之診斷證明書之證據能力，揆諸上揭法條，本
    件證人乙○○於警詢中所為證述及上開診斷證明書均具有證
    據能力，合先敘明。
貳、實體部分
一、訊據被告甲○○固坦承有於上揭時、地遇見乙○○並向其催
    討債務，嗣又前往苗栗縣警察局苗栗分局銅鑼分駐所協調等
    情，惟矢口否認有傷害犯行，辯稱：我沒有毆打乙○○，當
    時乙○○正在裝設監視器，我怎麼可能抓住他的脖子打他，
    且他是第2 天才驗傷，不是我打傷的云云。經查：
（一）上揭關於被告如何向告訴人催討債務及以一隻手抓住告訴
      人之脖子，另一隻手毆打告訴人右臉頰之事實，業據告訴
      人於警詢、偵查中及本院審理時指訴甚詳，且告訴人前往
      苗栗縣警察局苗栗分局銅鑼分駐所報警乙節，亦經證人即
      該分駐所警員余慶章到庭證述在卷，此外，並有大千綜合
      醫院診斷證明書及門診病歷用紙紀錄各1 份（見偵查卷第
      9 頁及本院卷第44頁）、現場照片1 張（見本院卷第34頁
      ）在卷可稽。
（二）再者，觀之上開診斷證明書，記載告訴人「右臉挫傷併血
      腫（4X 4公分）。」等字樣，核與告訴人尚未前往醫院就
      醫驗傷之前，在警詢筆錄中所指訴遭被告毆打右臉頰所生
      之傷勢相符，佐以被告亦自承與出具該診斷證明書之醫師
      容志雄並不認識，自無過節等語（見本院審判筆錄），可
      見該醫師於上開診斷證明書所記載之傷勢，確係告訴人因
      遭被告毆打所致，是被告辯稱並未毆打告訴人云云，不足
      採信。
（三）次者，證人余慶章雖證稱製作告訴人筆錄時，並未發現告
      訴人臉上之傷勢乙節，惟其亦證稱：並無醫學背景，當時
      亦未詳細觀察告訴人嘴巴裡面之傷勢，且縱使告訴人臉上
      有輕微紅腫，其一時亦無法看出來等語（見本院卷第91、
      92 頁） ，可見告訴人雖遭被告毆打但傷勢尚屬輕微，參
      以告訴人在上開銅鑼分駐所向警申告時，僅向警察描述被
      告傷害之過程，此有告訴人之警詢筆錄可稽，倘若告訴人
      有意誣陷被告，自應誇大其傷勢，或故意表現其身體受傷
      之不適，惟告訴人並未如此為之，此情亦經證人余慶章證
      述明確，足認告訴人之指訴應與事實相符，是被告辯稱告
      訴人之傷勢係另有原因云云，亦不足採。
（四）參之被告屢次前往告訴人住處催討債務，告訴人均未出面
      解決等情，為被告所不否認，而被告討債之態度不佳乙節
      ，亦經證人即告訴人之父丙○○到庭證述無訛，衡情，債
      權人屢次討債不遂，且債務人避不見面，乍見債務人之際
      ，情緒自然激動，因此毆打債務人並非不可能之事，是被
      告因再度討債不成，一時氣憤，動手抓住告訴人並徒手毆
      打告訴人臉部，亦與一般社會常情相符。
（五）綜上，被告所辯，顯係事後卸責之詞，不足採信。本件事
      證明確，被告之犯行，應堪認定。
二、被告行為後，刑法於94年2 月2 日修正公布，並於95年7 月
    1 日施行。按行為後法律有變更者，適用行為時之法律，但
    行為後之法律有利於行為人者，適用最有利於行為人之法律
    ，現行刑法第2 條第1 項訂有明文。此條規定乃與刑法第1
    條罪刑法定主義契合，而貫徹法律禁止溯及既往原則，係規
    範行為後法律變更所生新舊法律比較適用之準據法，是刑法
    第2 條本身雖經修正，但刑法第2 條既屬適用法律之準據法
    ，本身尚無比較新舊法之問題，應一律適用裁判時之現行刑
    法第2 條規定以決定適用之刑罰法律。又本次刑法修正之比
    較新舊法，應就罪刑有關之共犯、未遂犯、想像競合犯、牽
    連犯、連續犯、結合犯，以及累犯加重、自首減輕暨其他法
    定加減原因（如身分加減）與加減例等一切情形，綜其全部
    罪刑之結果而為比較（最高法院95年5 月23日著有95年度第
    8 次刑庭會議決議可資參照。）合先敘明。經查：
（一）本件被告行為時之刑法第277 條第1 項之法定刑為「3 年
      以下有期徒刑、拘役或1,000 元以下罰金」。又被告行為
      時之刑法第33條第5 款規定罰金為1 元以上，及罰金罰鍰
      提高標準條例第1 條前段規定：依法律應處罰金、罰鍰者
      ，就其原定數額得提高為2 倍至10倍。是被告行為時罰金
      刑部分經提高後為10元以上10,000元以下，經折算為新臺
      幣後，為新臺幣30元以上30,000元以下。而95年7 月1 日
      公布施行之刑法第33條第5 款規定，罰金為「新臺幣1,00
      0 元以上，以百元計算。」另刑法施行法第1 條之1 規定
      ：中華民國94年1 月7 日刑法修正施行後，刑法分則編所
      定罰金之貨幣單位為新臺幣。94年1 月7 日刑法修正時，
      刑法分則編未修正之條文定有罰金者，自94年1 月7 日刑
      法修正施行後，就其所定數額提高為30倍。但72年6 月26
      日至94年1 月7 日新增或修正之條文，就其所定數額提高
      為3 倍。刑法第277 條第1 項係屬72年6 月26日前之規定
      ，是依上開規定，罰金部分應提高為30倍。則刑法第277
      條第1 項之罰金刑部分變更為新臺幣1,000 元以上30,000
      元以下。經比較新、舊法之結果，罰金刑之最高度，新舊
      法雖相同，但最低刑部分，則舊法較新法為低，則被告行
      為時之舊法對其較為有利。
（二）本件被告行為時之刑法第41條第1 項前段規定：「犯最重
      本刑為5 年以下有期徒刑以下之刑之罪，而受6 個月以下
      有期徒刑或拘役之宣告，因身體、教育、職業、家庭之關
      係或其他正當事由，執行顯有困難者，得以1 元以上3 元
      以下折算1 日，易科罰金。」參酌被告行為時之修正前罰
      金罰鍰提高標準條例第2 條前段（現已刪除）規定，就其
      原定數額提高為100 倍折算1 日，則被告行為時之易科罰
      金折算標準，應以銀元300 元折算1 日，經折算為新臺幣
      後，應以新臺幣900 元折算為1 日。而95年7 月1 日修正
      公布施行之刑法第41條第1 項前段則規定：「犯最重本刑
      為5 年以下有期徒刑以下之刑之罪，而受6 個月以下有期
      徒刑或拘役之宣告者，得以新臺幣1000元、2000元或3000
      元折算1 日，易科罰金。」比較新、舊法結果，以舊法之
      規定，較有利於被告。
（三）綜上全部比較結果，本件情形，顯以修正前之規定較有利
      於被告，揆諸上揭說明，應一體適用被告行為時即修正前
      之規定，予以論處，合先敘明。
三、核被告所為，係犯刑法第277 條第1 項之傷害罪。爰審酌被
    告之犯罪動機係因告訴人積欠債務不還，且屢次催討未果，
    並未使用兇器之手段，傷害犯行對告訴人所造成之傷害尚屬
    輕微，惟被告未能理性依循法律途徑解決債務糾紛，而告訴
    人之父親即證人丙○○事後亦已移轉土地予被告，代為解決
    債務問題，此為被告所不否認，被告就本件傷害犯行仍未與
    告訴人達成民事和解，及犯後否認犯行之態度等一切情狀，
    量處如主文所示之刑，並依修正前刑法第41條第1 項前段，
    諭知易科罰金之折算標準。
據上論斷，應依刑事訴訟法第452 條、第299 條第1 項前段，刑
法第2 條第1 項前段、第277 條第1 項，修正前刑法第41條第1
項前段，修正前罰金罰鍰提高標準條例第2 條，現行法規所定貨
幣單位折算新臺幣條例第2 條，刑法施行法第1 條之1 ，判決如
主文。
本案經檢察官洪清秀到庭執行職務。
中　　華　　民　　國　　96　　年　　6 　　月　　5 　　日
                  刑事第三庭  審判長法　官  柳章峰
                                    法  官  呂曾達
                                    法  官  林卉聆
以上正本證明與原本無異。
如不服本判決，應於判決送達後10日內向本院提出上訴狀（應抄
附繕本）。告訴人或被害人如對於本判決不服者，應具備理由請
求檢察官上訴，其上訴期間之計算係以檢察官收受判決正本之日
期為準。
       　　                     　　書記官　盧俊良
中　　華　　民　　國　　96　　年　　6 　　月　　5 　　日
附錄論罪科刑之法條全文：
中華民國刑法第277條
（普通傷害罪）
傷害人之身體或健康者，處3 年以下有期徒刑、拘役或1 千元以
下罰金。
犯前項之罪因而致人於死者，處無期徒刑或7 年以上有期徒刑；
致重傷者，處3 年以上10年以下有期徒刑。
